臺灣橋頭地方法院民事判決
110年度旗簡字第59號
原      告  國軍退除役官兵輔導委員會高雄市榮民服務處

法定代理人  黃昆宗  
訴訟代理人  黃左源  
被      告  李詠湄  

上列當事人間請求拆屋還地事件，本院於民國111年5月17日言詞
辯論終結，判決如下：
    主      文
被告應給付原告新臺幣肆佰捌拾元，及自民國一百一十一年五月
十七日起至門牌號碼高雄市○○區○○○巷○○○號房屋如附圖編號Ａ、Ｂ
部分（面積各為五平方公尺）不堪使用之日止，按年依其占用面
積給付原告按當期申報地價年息百分之十計算之金額。
原告其餘之訴駁回。
訴訟費用由被告負擔。
本判決關於原告勝訴部分得假執行。但被告如以新臺幣肆佰捌拾
元為原告預供擔保後，免為假執行。
    事實及理由
一、原告主張：高雄市○○區○○段○○段00○000○00○000地號土地（
    下合稱系爭土地）為訴外人郭靜三所遺遺產，原告為郭靜三
    之遺產管理人，被告則為門牌號碼高雄市○○區○○○巷00號房
    屋（下稱系爭房屋）事實上處分權人，系爭房屋以如附圖編
    號Ａ、Ｂ部分（面積各為5平方公尺，下合稱系爭地上物）無
    權占有系爭土地，已侵害原告之所有權，被告自應將系爭地
    上物拆除後，將土地返還原告。若本院認被告就系爭地上物
    坐落之系爭土地有法定租賃權存在，則被告應給付原告租金
    ，爰依民法第425條之1第2項、第767條第1項前段、中段規
    定提起本訴。聲明：（一）被告應將系爭地上物拆除後，將
    土地返還原告。（二）如主文第一項所示。
二、被告則以：若將系爭地上物拆除，有影響系爭房屋結構之虞
    ，不同意拆除系爭地上物，惟同意給付如主文第一項所示租
    金予原告等語，資為抗辯。聲明：原告之訴駁回。
三、不爭執事項：
（一）系爭土地為郭靜三所遺遺產，原告為郭靜三之遺產管理人
      。
（二）被告為系爭房屋事實上處分權人，系爭地上物坐落於系爭
      土地上。
（三）系爭土地原為袁昌祿、藍子雲共有（應有部分各2分之1 
      ），袁昌祿、藍子雲於民國83年6月8日，以買賣為原因，
      將系爭土地所有權移轉登記予郭靜三。
（四）系爭房屋原為袁昌祿、藍子雲所有，袁昌祿去世後，由宋
      運蓮繼承，宋運蓮再將藍子雲部分買下來後，將之全部出
      售予被告。
四、本院得心證理由：　　
（一）按所有人對於無權占有或侵奪其所有物者，得請求返還之
      。對於妨害其所有權者，得請求除去之，民法第767條第1
      項前段、中段分別定有明文。而以無權占有為原因，請求
      返還土地者，占有人對土地所有權存在之事實無爭執，而
      抗辯非無權占有者，應就其取得占有係有正當權源之事實
      負舉證責任。次按土地及其土地上之房屋同屬一人所有，
      而僅將土地或僅將房屋所有權讓與他人，或將土地及房屋
      同時或先後讓與相異之人時，土地受讓人或房屋受讓人與
      讓與人間或房屋受讓人與土地受讓人間，推定在房屋得使
      用期限內，有租賃關係。其期限不受第四百四十九條第一
      項規定之限制。前項情形，其租金數額當事人不能協議時
      ，得請求法院定之，民法第425條之1亦有明文。經查，系
      爭土地、系爭房屋原均為袁昌祿、藍子雲所有，袁昌祿、
      藍子雲於83年6月8日將系爭土地所有權移轉登記予郭靜三
      ，為兩造不爭執，依民法第425條之1第1項規定，在袁昌
      祿、藍子雲將系爭土地所有權移轉登記予郭靜三時，在系
      爭地上物得使用期限內，系爭土地所有權人與系爭地上物
      事實上處分權人間即有法定租賃關係存在。是以，被告以
      系爭地上物占有使用系爭土地，應有合法權源存在，原告
      請求如訴之聲明第一項所示，洵屬無據。
（二）再按當事人於言詞辯論時為訴訟標的之捨棄或認諾者，應
      本於其捨棄或認諾為該當事人敗訴之判決，民事訴訟法第
      384條定有明文，被告既於言詞辯論時為訴訟標的之認諾
      ，法院即應不調查原告所主張為訴訟標的之法律關係是否
      果屬存在，而以認諾為該被告敗訴之判決基礎。次查，原
      告另請求被告給付如主文第一項所示租金，為被告同意給
      付（本院卷第190頁），應認被告就此部分為訴訟標的之
      認諾，揆諸前揭說明，本院即應依原告之聲明為被告敗訴
      之判決。
（三）據此，原告請求如主文第一項所示，應屬有據，逾此範圍
      ，即屬無據。　　
五、綜上所述，原告依民法第425條之1第2項、第767條第1項前
    段、中段規定，請求如主文第一項所示，為有理由，應予准
    許，逾此範圍，為無理由，應予駁回。
六、原告勝訴部分，係適用簡易程序所為被告敗訴之判決，應依
    民事訴訟法第389條第1項第3款規定，依職權宣告假執行。
    並依同法第392條第2項規定，依職權宣告被告如為原告預供
    擔保，免為假執行。
七、本件事證已臻明確，兩造其餘攻擊防禦方法及證據，核與判
    決結果不生影響，爰不一一論列，併此敘明。　　
八、訴訟費用負擔之依據：民事訴訟法第79條。
中　　華　　民　　國　　111 　年　　6 　　月　　2 　　日
          　　　　旗山簡易庭  法　　　官  呂明龍
以上正本係照原本作成。
如不服本判決，應於送達後20日內，向本院提出上訴狀並表明上
訴理由，如於本判決宣示後送達前提起上訴者，應於判決送達後
20日內補提上訴理由書（須附繕本）。　　　　　　　　　
中　　華　　民　　國　　111 　年　　6 　　月　　2 　　日
      　　　　　　　　　　　　書　記　官  陳秋燕　　
附圖：高雄市政府地政局旗山地政事務所民國110年4月16日旗法
      土字第22600、22700號複丈成果圖